最　高　行　政　法　院　裁　定
　　　　　　　　　　　　　94年度裁字第00794號
上　訴　人　乙○○
被 上 訴人　福建省金門縣地政局
代　表　人　甲○○
上列當事人間因有關土地事務事件，上訴人對於中華民國92年11
月10日臺北高等行政法院91年度訴字第4178號判決，提起上訴，
本院裁定如下：
　　主  文
上訴駁回。
上訴審訴訟費用由上訴人負擔。
　　理  由
一、按對於高等行政法院判決上訴，非以其違背法令為理由，不
    得為之，行政訴訟法第242條定有明文。是對於高等行政法
    院判決上訴，若未具體說明原判決違背何項法令、不適用或
    如何適用不當之具體情事，即非主張原判決違背法令以為上
    訴理由，其上訴不應准許。
二、本件上訴意旨略以：上訴人於民國91年3月12日，在新登記
    土地公告受理補辦所有權第一次登記期間（91年1月22日至
    同年3月22日），檢附證明書、印鑑證明、戶籍謄本及身分
    證影本等，向被上訴人申請就坐落金門縣金沙鎮○○段1至7
    地號等7筆土地（下稱系爭土地）辦理複丈及所有權登記。
    上訴人依被上訴人指示填寫土地四鄰證明書及切結書，惟仍
    遭被上訴人違法駁回申請，上訴人可舉證證明被上訴人所陳
    皆屬拖委卸責之詞。又系爭土地係類似臺灣省水利會公圳
    公祀產業，為上訴人祖業，於37年間因戒嚴，遭軍方占用迄
    今，致喪失土地使用權，惟上訴人並未拋棄對系爭土地之權
    利，自得依法對系爭土地主張完成取得時效。現戒嚴已解除
    ，惟被上訴人職權之行使仍與戒嚴廢止前施行之金門馬祖東
    沙南沙地區安全及輔導條例採類似模式，漠視人民權利之行
    使，假借法定程序名目沒收人民土地，依司法院釋字第533
    號及第534號解釋意旨，其適法性顯有不足等語，為此求為
    廢棄原判決等語。
三、原審斟酌全辯論意旨及調查證據之結果，以：本件上訴人於
    91年3月12日，在金門縣政府公告就縣內未登記土地受理所
    有權人申請登記所有權期間（91年1月22日至同年3月22日）
    ，檢附證明書、印鑑證明、戶籍謄本及身分證影本等，向被
    上訴人申請就系爭土地（全島）辦理複丈及所有權登記。被
    上訴人以上訴人檢附土地四鄰證明書提出申請，乃認其係主
    張完成取得時效，遂以上訴人主張占有之時間不詳、占有方
    式不明，證明人資格不符等，通知上訴人補正。上訴人於收
    受上開補正通知後，旋於同年4月18日補正由楊忠漢及楊肅
    永出具之土地四鄰證明書，並主張自37年12月10日全國戒嚴
    日開始至91年4月17日止計54年，以所有之意思，繼續占有
    系爭土地，並自南宋開始至今永久有權利行使。經被上訴人
    併予審查後，認補正之證明人資格仍有不符，且未依補正事
    項完全補正，乃依地籍測量實施規則第213條第3款及土地登
    記規則第57條第1項第4款規定，駁回上訴人之申請。本件上
    訴人向被上訴人取得之土地複丈申請書表格，並未如上訴人
    所言限於完成取得時效者始能提出申請之記載，且上訴人所
    自書之土地四鄰證明書內載：「一茲證明金沙鎮○○里○○
    村○○段『后嶼島』產權為楊氏2房乙○○君有具備所有權
    無誤。二因國防防務需要，自民國38年不詳月不詳日至民國
    91年3月11日止，今被軍事使用用地致喪失登記，依據民法
    第769條規定主張完成時效取得申請所有權登記，如有虛偽
    不實，證明人願負法律上一切責任。三特此證明屬實，如附
    圖官澳各村姓氏土地分配概略證明。」云云，均係由上訴人
    所自書之文件，並非被上訴人供應之表格，凡此有上訴人申
    請時所提出之土地複丈申請書及所附土地四鄰證明書影本附
    卷可證，至於上訴人申請時所填寫之切結書，及其後補正所
    檢具由楊忠漢、楊肅永出具之土地四鄰證明書，固係被上訴
    人所供應之表格，惟該項表格乃係供應以完成取得時效申請
    登記所有權之人使用，上訴人將以何種事由申請登記，非被
    上訴人事先所能知悉，倘上訴人認其並非以完成取得時效申
    請登記系爭土地所有權，即不應填寫該表格，自不能以被上
    訴人供應之表格有時效取得之文字，即以時效取得提出申請
    。從而，被上訴人以上訴人係依時效取得之規定申請，所檢
    附之四鄰證明書主張占有時間不詳、占有方式不明、證明人
    資格不符，且依上訴人之戶籍謄本，亦與土地登記規則第
    108條規定不符，經以91年3月18日（91）地測字第911043號
    補正通知書，通知上訴人補正，上訴人收受上開通知後，所
    檢送之由楊忠漢、楊肅永出具之土地四鄰證明書，記載：「
    一茲證明金沙鎮官嶼里官澳村乙○○君，自民國37年12月10
    日全國戒嚴開始至民國91年4月17日止，計54年以所有之意
    思繼續占有他人未登記之不動產，座落（按應係坐落之誤）
    金沙鎮○○段第3600至第4200地號土地，依據民法第769條
    規定，主張完成時效取得，申請所有權登記，如有虛偽不實
    ，證明人願負法律上一切責任。二申請人確實在上列土地自
    南宋至新中國-中華民國來臺灣迄至今永久有主權行使。三
    特此證明屬實。」云云，其證明人資格不符（證明人楊肅永
    係37年1月28日生，其證明上訴人自37年起占有系爭土地，
    其時證明人尚處於襁褓之中，非適格之證明人），而駁回上
    訴人之申請，於法即無不合；本件上訴人提起本訴，既稱其
    並非依完成取得時效之規定申請，則上訴人就系爭土地是否
    已完成取得時效而得申請登記為所有權人，即非本院所應審
    究者。至於上訴人主張其係依憲法保障人民財產權之規定申
    請登記系爭土地所有權一節，查憲法規定保障人民財產權，
    係規定政府應制定法律保障人民之財產權而言，故在具體案
    件，人民申請登記所有權時，仍應就法律所定要件提出申請
    ，始能維護法律秩序及交易之安全。本件上訴人如係主張系
    爭土地係其祖先自南宋時起即擁有所有權，伊為其繼承人，
    據以申請登記，即應提出證據證明系爭土地確屬其祖先所有
    ，渠為其唯一之繼承人之證明，以供被上訴人審核。本件上
    訴人並未曾提出此項證據，雖上訴人曾以系爭土地於戒嚴時
    期由軍方占用，伊實無法提出證據為由，主張被上訴人之要
    求無理，惟查如當事人申請登記土地所有權，不需提出其屬
    原土地所有人之證據，被上訴人即可准其辦理所有權登記，
    則任何第三人未提出證據，被上訴人即可准其辦理所有權登
    記，上訴人是否亦能接受此一結果，被上訴人又如何能維繫
    所掌管之土地登記之正確性。況依據上訴人申請時所附之官
    澳各村姓氏土地分配概略證明1紙，內載系爭土地除其為楊
    氏2房子孫使用部分土地外，另有楊姓大房、3、4房及其他
    姓張、黃、李、許、吳等各姓氏住居在該島，縱其他所有人
    不願申請，因上訴人並非其繼承人，依法亦不得就他人所有
    之土地申請登記為其所有，本件上訴人迄未具體明何者屬
    其所有，並提出具體證據證明，其申請就系爭島嶼全島登記
    屬伊所有，自屬無據等語，因而駁回上訴人在原審之訴。
四、本院查：觀之本件上訴意旨，上訴人就原審以前開理由駁回
    其於原審之訴，究竟如何不適用法規或適用法規不當，未為
    具體指摘，或具體表明合於當然違背法令之事實，即難認為
    已對原判決之違背法令有具體之指摘，上訴意旨仍執陳詞指
    摘原判決違誤，求為廢棄，為不合法，應予駁回。
五、依行政訴訟法第249條第1項前段、第104條、民事訴訟法第
    95條、第78條，裁定如主文。
中    華    民    國    94    年    5    月    5      日
                  第二庭審判長法  官　葉　振　權
                              法  官  黃  合  文
                              法  官  侯  東  昇
                              法  官　劉　鑫　楨
                              法  官　吳　明　鴻
以  上  正  本  證  明  與  原  本  無  異
中    華    民    國    94    年    5    月    6      日
　　　　　　　　　　　　　　　書記官　阮　桂　芬
